【裁判字號】    97,簡上,710
【裁判日期】    971023
【裁判案由】    贓物
【裁判全文】
臺灣板橋地方法院刑事判決             97年度簡上字第710號
上  訴  人
即  被  告  甲○○
上列上訴人因贓物案件，不服本院97年度簡字2987號中華民國97
年5 月28日第1 審簡易判決（聲請簡易判決處刑案號：97年度偵
字第5365號），提起上訴，本院管轄第2 審之合議庭判決如下：
    主  文
上訴駁回。
    事  實
一、甲○○其明知真實姓名、年籍不詳之某成年男子，於民國96
    年6 月間，在臺北縣某處所出售之BENQ-SIEMENS行動電話（
    手機序號為000000000000000 號）1 具係來路不明之贓物（
    前開行動電話係乙○○所有，於96年5 月間某日，乙○○搭
    乘計程車由臺北縣蘆洲返回其位於臺北縣五股鄉○○路18號
    住處，而遺留在該計程車上），竟基於故買贓物之犯意，以
    新臺幣（下同）4 千餘元之價格，向該成年男子購買前開行
    動電話，並將其所有門號0000000000號SIM 卡插入該行動電
    話內使用。嗣乙○○報警，經警調閱通聯紀錄後，於96年11
    月3 日循線查獲。
二、案經乙○○訴由彰化縣警察局芳苑分局報請臺灣板橋地方法
    院檢察署檢察官偵查後聲請簡易判決處刑。
    理      由
一、證據能力部分：
  (一)按被告以外之人於審判外之言詞或書面陳述，除法律有規定
    者外，不得作為證據；又被告以外之人於審判外之陳述，雖
    不符刑事訴訟法第159 條之1 至第159 條之4 之規定，而經
    當事人於審判程序同意作為證據，法院審酌該言詞陳述或書
    面陳述作成時之情況，認為適當者，亦得為證據。當事人、
    代理人或辯護人於法院調查證據時，知有第159 條第1 項不
    得為證據之情形，而未於言詞辯論終結前聲明異議者，視為
    有前項之同意，刑事訴訟法第159 條第1 項、第159 條之5
    分別定有明文。經查，證人乙○○於警詢所為之證詞，雖係
    被告以外之人於審判外之陳述，惟被告於本院準備程序時對
    於前開證據之證據能力表示沒有意見，且迄於言詞辯論終結
    前亦未聲明異議。本院審酌前開供述證據作成時之情況，並
    無不能自由陳述之情形，亦無違法取證或其他瑕疵，認為以
    之作為證據為適當自得為證據。
  (二)卷附贓物認領保管單、行動電話照片5 張、通聯調閱查詢單
    ，均非供述證據，無傳聞法則之適用，均與本案具有關聯性
    ，且無證據證明係公務員違法所取得者，自均得採為本案證
    據。
二、實體部分：
  (一)訊據被告甲○○固坦承：伊於96年6 月間，在臺北縣某處，
    向1 名駕駛貨車之不詳姓名男子，以4 千餘元之價格購買本
    案BENQ-SIEMENS行動電話。惟否認有何故買贓物犯行，辯稱
    ：伊不知該行動電話為贓物云云。
  (二)經查：
  1.本案BENQ-SIEMENS廠牌，序號000000000000000 號行動電話
    係乙○○所有，於96年5 月間某日，乙○○搭乘計程車由臺
    北縣蘆洲返回其位於臺北縣五股鄉○○路18號住處時，於下
    車之後發現該電話遺留在計程車上一節，業據證人乙○○於
    本院審理時證述明確（見本院97年10月2 日審判筆錄），且
    有贓物認領保管單1 份、行動電話照片5 張在卷可佐，前開
    行動電話係乙○○所有而遺失之贓物無疑。
  2.被告甲○○於警詢、檢察官偵查中及本院審理時陳稱：96年
    6 月間，伊駕駛計程車經過臺北縣某處路邊，看見路邊1 名
    駕駛貨車載著手機到處販賣之不詳姓名成年男子，伊便以4
    千餘元之價格向該男子購買本案行動電話。伊並不知出售本
    案行動電話之男子身份。伊購買本案行動電話時拿到行動電
    話及電池，但並未取得包裝紙盒、保證書、充電器，因出售
    本案行動電話之男子稱該行動電話為中古機，故未開立收據
    予伊，本案行動電話之充電器係伊另至他處購得等語（見97
    年度偵字第5365號偵查卷第4 至5 頁、第38至39頁、本院97
    年10月2 日審判筆錄）。被告自承購買本案行動電話時，業
    已知悉該行動電話為中古機，顯見其知悉該行動電話原係他
    人所用，為免糾紛，被告應會要求出售者提供購買該行動電
    話之相關文件或行動電話來源資料以資證明合法權源，然其
    竟於未確認前開行動電話來源之情況下即貿然購買，顯違一
    般交易習慣。又被告所購買之行動電話為中古機，既經他人
    使用，依一般人之觀念難免擔心日後發現品質不佳或恐需維
    修等問題，為保障自身權益，當會要求出售者提供收據書立
    購買證明或提供保證書以為日後品質擔保或維修之需，被告
    為50餘歲智識正常之人，且以駕駛計程車為業，平日即從事
    商業活動，不致對此等一般日常商業活動情況毫無所悉，然
    其亦未要求出售者提供保證書、購買證明等文件，此舉亦違
    常理。再者，依現今生活狀況，出售行動電話之商店比比皆
    是，被告當可至一般固定商家購買，對其權益亦更有保障，
    苟非另有所圖，其豈會隨意在路旁向駕車沿途兜售之人購買
    無法提供證明正當權源文件之行動電話，凡前總總，被告購
    買本案行動電話之過程顯與一般交易情節迥異，被告顯無可
    能不對此次交易之行動電話來源有所懷疑，其稱不知所購行
    動電話為贓物云云，實難採信。況行動電話需以充電器加以
    充電，故一般於出售行動電話時，均會至少搭配1 組旅行用
    簡便充電器以利為行動電話電池充電，苟本案行動電話確係
    原使用者於正常情況下出售，其既將行動電話出售，當無獨
    獨保留充電器，故充電器必定伴隨行動電話一併售出，而轉
    賣予被告之人亦當會將充電器隨同行動電話一併出售，然被
    告此次購買行動電話，僅單單取得行動電話而未附有任何充
    電器，衡情被告由此當會懷疑該行動電話應非他人正常出售
    之物。綜上，被告顯然可由所購行動電話並無來源證明、保
    證書等文件，出售者所交付之行動電話配備又非齊全，交易
    過程又異於常態等節，推知其所購買之行動電話應係來路不
    明之贓物，被告購買贓物之意甚明。
  (三)綜上，本件事證明確，被告犯行堪以認定，應予依法論科。
三、核被告甲○○所為，係犯刑法第349 條第2 項之故買贓物罪
    。原審以被告甲○○犯行明確，依刑事訴訟法第449 條第1
    項、第3 項、第454 條第2 項，刑法第349 條第1 項、第41
    條第1 項前段，刑法施行法第1 條之1 之規定，量處被告甲
    ○○拘役55日，並諭知如易科罰金，以新臺幣1,000 元折算
    1 日，認事用法，核無不合，量刑亦屬妥適。被告甲○○猶
    以前詞置辯而提起上訴，為無理由，應予駁回。
據上論斷，應依刑事訴訟法第455 條之1 第3 項、第368 條，判
決如主文。
本案經檢察官鄭潔如到庭執行職務。
中    華    民    國    97    年    10    月    23    日
                  刑事第十六庭審判長法  官  李君豪
                                    法  官  錢衍蓁
                                    法  官  何燕蓉
此正本與原本無異。
不得上訴。
                                    書記官  李崇文
中    華    民    國    97    年    10    月    24    日


司法院資訊處製作；財團法人民間司法改革基金會備份。
